【裁判字號】    97,訴,224
【裁判日期】    970507
【裁判案由】    違反槍砲彈藥刀械管制條例
【裁判全文】
臺灣桃園地方法院刑事判決               97年度訴字第224號
公  訴  人  臺灣桃園地方法院檢察署檢察官
被      告  甲○○
選任辯護人  劉世興律師
            林永祥律師
上列被告因違反槍砲彈藥刀械管制條例案件，經檢察官提起公訴
（九十六年度偵字第二三一六○號），本院判決如下：
    主    文
甲○○未經許可，持有可發射子彈具有殺傷力之改造手槍，累犯
，處有期徒刑壹年捌月，併科罰金新臺幣萬元，罰金如易服勞
役，以新臺幣壹仟元折算壹日。扣案之仿ＧＬＯＣＫ廠一七型半
自動手槍製造之金屬滑套、槍機、槍管、彈匣各壹個及未扣案之
子彈肆顆，均沒收之。
    犯罪事實
一、甲○○曾有恐嚇及違反麻醉藥品管理條例、肅清煙毒條例等
    案件前科，於民國八十五年間因違反懲治盜匪條例、恐嚇取
    財案件，經本院以八十五年度訴字第一六七四號分別判處有
    期徒刑八年、一年，並定應執行有期徒刑八年六月確定，於
    九十五年十一月十九日縮短刑期執行完畢。詎仍不知悔改，
    於九十六年九月十一日駕駛車輛前往花蓮監獄探視友人後，
    於返回桃園途經蘇花公路某加油站時，因尿急下車前往該加
    油站附設盥洗室如廁，拾獲以紅白相間塑膠袋包裝之有擊發
    功能並具有殺傷力之仿ＧＬＯＣＫ廠一七型半自動手槍製造
    之改造手槍及其內可擊發並具殺傷力之直徑八點八ＭＭ非制
    式金屬彈之子彈五顆（因無從證明前揭手槍及子彈之原持有
    人仍欲保有所有權，故無從認定甲○○另涉犯侵占遺失物罪
    ，詳如理由欄所述），其明知具有殺傷力或破壞性之各類槍
    砲、彈藥，非經中央主管機關許可，不得持有，竟僅因一時
    好奇驅使，即基於持有具有殺傷力之改造手槍及具有殺傷力
    之子彈之犯意，自斯時起未經許可，而持有前揭改造手槍一
    枝及其內子彈五顆。嗣於同日晚間九時許，甲○○因拾獲前
    開槍枝及子彈擔心涉及其他刑案而心生不安，欲外出將所持
    有前開改造手槍及子彈丟棄，遂由其女友黃莉慧騎乘車牌號
    碼ＦＭ七－九二二號重型機車搭載甲○○，沿路尋找合適棄
    置地點，甲○○並在機車後座拆解前開改造手槍，途經桃園
    縣中壢市○○○街二十一號前，甲○○因一時拆解不慎擦槍
    走火，並擊中機車前座之黃莉慧左側背部（甲○○此部分所
    涉過失傷害部分未據告訴），甲○○見狀遂改由其騎乘上開
    機車搭載黃莉慧，先前往桃園縣中壢市○○路九○巷與育樂
    路口之美隆橋旁，將前開改造手槍拆解後之金屬滑套、槍機
    、槍管、彈匣各一個、經拆解其餘槍枝零件及因不慎射擊後
    所餘子彈四顆均丟棄在美隆橋下疏洪圳內，並將黃莉慧送往
    行政院衛生署署立桃園醫院（以下簡稱桃園醫院）急救，且
    於同日晚間十時十一分，甲○○在有偵查犯罪職權之機關或
    個人發覺其犯罪前，主動以其行動電話門號0000000
    000號撥打一○○自首供出上情，為警當日前往桃園醫院
    扣得自黃莉慧體內取出之非制式直徑八點八ＭＭ非制式金屬
    彈頭一顆，並於隔日即九十六年九月十二日上午十時許，帶
    同警方前往擦槍走火地點（即桃園縣中壢市○○○街二十一
    號前之道路上），扣得已射擊之非制式金屬彈殼一顆，另於
    九十六年九月二十六日，為警會同鑑識小組及消防人員前往
    桃園縣中壢市美隆橋下疏洪圳打撈扣得經拆解之仿ＧＬＯＣ
    Ｋ廠一七型半自動手槍製造之金屬滑套、槍機、槍管、彈匣
    各一個等物。
二、案經桃園縣政府警察局桃園分局報請臺灣桃園地方法院檢察
    署檢察官偵查起訴。
    理    由
壹、程序部分：
    按被告以外之人（包括證人、鑑定人、告訴人、被害人及共
    同被告等）於審判外之陳述雖不符刑事訴訟法第一百五十九
    條之一至之四等四條之規定，而經當事人於審判程式同意作
    為證據，法院審酌該言詞陳述或書面陳述作成時之情況，認
    為適當者，亦得為證據；當事人、代理人或辯護人於法院調
    查證據時，知有刑事訴訟法第一百五十九條第一項不得為證
    據之情形，而未於言詞辯論終結前聲明異議者，視為有前項
    之同意，同法第一百五十九條之五定有明文。立法意旨在於
    傳聞證據未經當事人之反對詰問予以核實，原則上先予排除
    。惟若當事人已放棄反對詰問權，於審判程式中表明同意該
    等傳聞證據可作為證據；或於言詞辯論終結前未聲明異議，
    基於尊重當事人對傳聞證據之處分權，及證據資料愈豐富，
    愈有助於真實發見之理念，且強化言詞辯論主義，使訴訟程
    序得以順暢進行，上開傳聞證據亦均具有證據能力。經查，
    本件證人黃莉慧迭於警詢及檢察官偵訊之證述，雖為證人於
    審判外之言詞陳述，其性質雖屬傳聞證據，然該證人警詢及
    偵查筆錄之內容，業經本院審理時予以提示並告以要旨，且
    經公訴人、本案被告及其選任辯護人表示意見，當事人已知
    上述筆錄乃傳聞證據，均未於言詞辯論終結前對該等筆錄內
    容異議，依前揭規定，擬制同意作為證據，且本院審酌該證
    據作成之形式，均無瑕疵，與待證事實具有關聯性等情況，
    認為以之作為本案之證據亦屬適當，是前開證據仍具有證據
    能力，本院自得引為判決之依據，合先敘明。
貳、實體部分：
一、上揭事實，業據被告甲○○迭於警詢、偵查中及本院審理時
    均坦承不諱，並經證人黃莉慧迭於警詢及檢察官訊問時證述
    明確，並有現場採證及證人黃莉慧槍傷照片十五幀附卷可稽
    ，且前開查扣之彈頭、彈殼及經拆解之改造手槍零件經送內
    政部警政署刑事警察局以檢視法鑑定結果認為：「一送鑑彈
    頭壹顆，認係已擊發之直徑八點八ＭＭ之非制式金屬彈頭。
    二送鑑彈殼壹顆，認係已擊發之非制式金屬彈殼。」、「送
    鑑零件肆個，認分係仿ＧＬＯＣＫ廠一七型半自動手槍製造
    之金屬滑套、槍機、槍管、彈匣。」等情，有該局分別於九
    十六年十一月九日以刑鑑字第○九六○一五○六○七號、同
    年月二十七日以刑鑑字第○九六○一六九一九七號所出具槍
    彈鑑定書認定書二紙存卷足參，且參酌被告有以扣案仿ＧＬ
    ＯＣＫ廠一七型半自動手槍製造之金屬滑套、槍機、槍管、
    彈匣所組成之改造手槍擊發子彈射傷證人黃莉慧一情，足認
    被告所拾獲之前開改造手槍一枝及其內子彈五顆，均具有擊
    發功能且同具有殺傷力甚明。此外，並有前開仿ＧＬＯＣＫ
    廠一七型半自動手槍製造之金屬滑套、槍機、槍管、彈匣各
    一個及金屬彈頭、彈殼各一個扣案可資佐證。是被告自白與
    事實相符，本案事證明確，其犯行洵堪認定。
二、至被告供稱其所持有之前開具有殺傷力之仿ＧＬＯＣＫ廠一
    七型半自動手槍製造之改造手槍一枝及其內可擊發並具殺傷
    力之直徑八點八ＭＭ非制式金屬彈之子彈五顆，係其自蘇花
    公路某加油站廁所內拾獲而來等語，是本件應另行查明被告
    是否另涉刑法第三百三十七條侵占遺失物、漂流物或離本人
    持有之物罪，經查：
  (一)按犯罪事實應依證據認定之，無證據不得認定犯罪事實，刑
    事訴訟法第一百五十四條第二項定有明文。又犯罪事實之認
    定，應憑真實之證據，倘證據是否真實尚欠明確，自難以擬
    制推測之方法，為其判斷之基礎；且認定犯罪事實所憑之證
    據，雖不以直接證據為限，間接證據亦包括在內，然而無論
    直接或間接證據，其為訴訟上之證明，須於通常一般之人均
    不致有所懷疑，而得確信其為真實之程度者，始得據為有罪
    之認定，倘其證明尚未達到此一程度，而有合理之懷疑存在
    時，事實審法院在心證上無從為有罪之確信，自應為無罪之
    判決（最高法院五十三年台上字第六五六號、七十六年度台
    上字第四九八六號判例意旨參照）。
  (二)本件被告固自承拾獲前開改造手槍一枝及具殺傷力之子彈五
    顆等語，惟按刑法第三百三十七條之侵占罪，以行為人所侵
    占之物係遺失物、漂流物或其他離本人所持有之物，為犯罪
    構成要件。而本件所被告所拾獲之前開改造手槍一枝及子彈
    五顆，究屬他人遺失物抑或其他離本人所持有之物？遍閱卷
    證並無任何事證可資佐據，已難確認其事實。況上開槍彈係
    法所不許之違禁物品，持有者依槍砲彈藥刀械管制條例之規
    定應科處有期徒刑以上之刑罰，自亦無法排除原持有人係因
    恐受刑罰制裁而予拋棄成為無主物之可能性，復查無積極證
    據可資佐證前開改造手槍一枝及子彈五顆原屬遺失物、漂流
    物或其他離本人所持有之物，尚難以被告拾獲前開改造手槍
    一枝及其內子彈五顆，而遽認被告有侵占遺失物、漂流物或
    其他離本人所持有之物，而成立刑法第三百三十七條之罪。
  (三)從而，本件就此部分依調查所得證據，其證明程度仍未達於
    可排除合理之懷疑而形成被告有罪之法律上確信之程度，循
    據前開說明，並基於「罪證有疑，利於被告」之刑事訴訟原
    則，因認被告侵占遺失物之犯罪尚屬不能證明，而本件公訴
    人起訴書亦未認被告有涉犯侵占遺失物罪嫌，是此部分既未
    經起訴，本院自不得逕予論罪科刑或為無罪之諭知，附此敘
    明。
三、核被告甲○○所為，係犯槍砲彈藥刀械管制條例第八條第四
    項未經許可持有可發射子彈具有殺傷力之改造手槍罪及同條
    例第十二條第四項未經許可無故持有子彈罪。查被告以一持
    有行為，持有上開改造手槍一枝及子彈五顆，同時觸犯前開
    二罪，為想像競合犯，應從一重之未經許可持有可發射子彈
    具有殺傷力之改造手槍罪處斷。次查被告曾有恐嚇及違反麻
    醉藥品管理條例、肅清煙毒條例等案件前科，復因違反懲治
    盜匪條例、恐嚇取財案件，經本院以八十五年度訴字第一六
    七四號分別判處有期徒刑八年、一年，並定應執行有期徒刑
    八年六月確定，於九十五年十一月十九日縮短刑期執行完畢
    等情，有臺灣高等法院被告前案紀錄表一份在卷可稽，是被
    告於有期徒刑執行完畢五年內，故意再犯本件有期徒刑以上
    之罪，應依刑法第四十七條第一項加重其刑。又查被告就上
    開未經許可持有可發射子彈具有殺傷力之改造手槍之犯行，
    於警方尚未發覺前，即主動以其行動電話門號000000
    0000號撥打一一○報案中心自首並供出：其有拾獲槍枝
    ，由其女友騎乘機車搭載，因一時槍枝走火不慎射擊機車前
    座之女友背部，現在桃園醫院急診室等語，業經本院當庭勘
    驗一一○報案中心自動錄音系統錄音內容屬實，並製有勘驗
    筆錄一份在卷可佐，並經證人即前往桃園醫院處理警員潘明
    強於本院審理時證述其接獲值班警員許翔瑋告知前往桃園醫
    院處理槍擊事件，其於前往前即知悉係有陳性民眾撥打一一
    ○報案因不慎把玩槍枝誤射傷女友，且其於勤務台通報要求
    其前往桃園醫院前，其並無任何線索或懷疑被告持有槍枝一
    節明確（見本院卷二九、三二、三三頁），復有被告所使用
    行動電話門號0000000000號撥打一一○之通話明
    細單及桃園縣政府警察局勤務指揮中心受理案件紀錄表各一
    份存卷足按，顯見被告對於犯罪事實之未遭發覺前，即以撥
    打一一○方式，向有偵查權限之勤務指揮中心員警自首之，
    並因此取出被告拆解後之槍枝零件，應依槍砲彈藥刀械管制
    條例第十八條第一項之規定減輕其刑。被告有前開加重、減
    輕事由，應依法先加重後減輕之。爰審酌被告平日素行，被
    告犯罪之目的雖僅係一時好奇及好玩心態所致，惟其未經許
    可持有改造手槍及子彈，對社會治安足以造成重大影響，惡
    性非輕，惟考及其持槍後雖不慎過失擦槍走火，造成其女友
    黃莉慧左背部槍傷，然並無再持該改造手槍另行犯罪，且其
    犯罪後在有偵查犯罪職權之機關或個人發覺其犯罪前即自首
    ，並坦承犯行態度良好等一切情狀，量處如主文所示之刑，
    並就併科罰金部分諭知易服勞役之折算標準，以示懲儆。
三、扣案之仿ＧＬＯＣＫ廠一七型半自動手槍製造之金屬滑套、
    槍機、槍管、彈匣各一個等物，雖業經被告拆解，然仍屬內
    政部於八十六年十一月二十四日以台（八六）內警字第八六
    七○六八三號所公告「各類槍砲、彈藥主要組成零件種類」
    中「手槍」項目之主要組成零件，而依槍砲彈藥刀械管制條
    例第四條第二項之規定，均係該條例所定之管制槍砲，是應
    均屬違禁物，仍應依刑法第三十八條第一項第一款之規定均
    宣告沒收之。又扣案之已射擊之金屬彈頭、金屬彈殼各一顆
    ，係由被告不慎擊發而遺留在現場遭警查扣，是上開之物既
    經射擊，而失其子彈之結構及性能不具殺傷力，堪認已非屬
    違禁物，故此部分無庸為沒收之諭知。至未扣案之子彈四顆
    ，雖經被告丟棄於桃園縣中壢市美隆橋下疏洪圳內，且嗣後
    未經警打撈查扣，然該子彈四顆既均屬違禁物，並無證據足
    資證明該子彈四顆已不復存在，是仍應依刑法第三十八條第
    一項第一款之規定諭知沒收。
據上論斷，應依刑事訴訟法第二百九十九條第一項前段，槍砲彈
藥刀械管制條例第八條第四項、第十二條第四項、第十八條第一
項，刑法第十一條前段、第五十五條、第四十七條第一項、第四
十二條第三項、第三十八條第一項第一款，判決如主文。
本案經檢察官鍾雅蘭到庭執行職務。
中    華    民    國    97    年    5     月    7     日
                      臺灣桃園地方法院刑事第四庭
                          審判長法  官  黃斯偉
                                法  官  蘇昭蓉
                                法  官  陳可薇
以上正本證明與原本無異。
如不服本判決，應於判決送達後十日內向本院提出上訴狀（應附
繕本），其未敘述上訴理由者，應於上訴期間屆滿後二十日內補
提理由書狀於本院，上訴於臺灣高等法院。
                                書記官   賴佩霞
中    華    民    國    97    年    5     月    12    日
附錄論罪科刑法條：
槍砲彈藥刀械管制條例第八條
未經許可，持有、寄藏或意圖販賣而陳列第一項所列槍枝者，處
三年以上十年以下有期徒刑，併科新臺幣七百萬元以下罰金。
槍砲彈藥刀械管制條例第十二條第四項：
未經許可，持有、寄藏或意圖販賣而陳列子彈者，處五年以下有
期徒刑，併科新臺幣三百萬元以下罰金。


司法院資訊處製作；財團法人民間司法改革基金會備份。
